【裁判字號】    95,易,530
【裁判日期】    950830
【裁判案由】    過失傷害
【裁判全文】
臺灣臺北地方法院刑事判決               95年度易字第530號
公  訴  人  臺灣臺北地方法院檢察署檢察官
被      告  甲○○
選任辯護人  劉玉津律師
            張智剛律師
上列被告因過失傷害案件，經檢察官聲請簡易判決處刑（94年度
偵續一字第81號），本院受理後認不宜以簡易判決處刑（95年度
簡字第629號），改依通常程序審理，本院判決如下：
    主  文
甲○○因過失傷害人，處拘役伍拾日，如易科罰金，以銀元佰
元即新臺幣玖佰元折算壹日。
    事  實
一、甲○○與乙○○係姑嫂關係，二人於民國92年3月29日下午1
    時15分許，在臺北縣新店市○○街15巷12號2 樓住處，因乙
    ○○要求甲○○留下其工作處所之地址及公司電話以便聯繫
    ，甲○○應乙○○之要求，遂寫下內容載有工作處所等資料
    之紙條並將之交予乙○○，豈料甲○○為免其夫知悉其工作
    處所及乙○○至其工作處所騷擾，隨即心生後悔，欲拿回前
    所交付乙○○之上開紙條，甲○○應注意在取回紙條而與乙
    ○○拉扯中恐會造成乙○○受傷，而依當時情形，又無不能
    注意之情事，竟疏於注意及此，手持己有的眼鏡以其雙手握
    住乙○○之左手，而使力取回上開紙條時，不慎致乙○○之
    左手受有左手背（起訴書誤載為左手臂）抓傷、左中指挫傷
    併指甲下出血等傷害。
二、案經乙○○訴由臺北縣政府警察局新店分局報告臺灣臺北地
    方法院檢察署檢察官偵查後，聲請簡易判決處刑，本院受理
    後認不宜以簡易判決處刑，改依通常程序審理。
    理  由
一、訊據被告甲○○固不否認告訴人乙○○為其夫陳志南之妹，
    二人間為姑嫂關係，並有於前揭時地將書寫其工作處所之地
    址電話之紙條交付與告訴人乙○○，惟矢口否認有何過失傷
    害犯行，辯稱：
  (一)當天被告並無與告訴人搶奪紙條之情事，被告既已願意將前
    述紙條交付告訴人，又何須大費周章將原先寫好之紙條搶回
    ？且告訴人指稱被告將紙條搶回後，即撕掉並塞到嘴裡吃掉
    ，然從當日現場錄音帶譯文第二捲可知，警察來時告訴人還
    拿紙條向警察求證，告訴人所述搶紙條一事，純屬虛構。
  (二)當天告訴人與陳志南脅迫被告寫下工作處所及電話等，告訴
    人進而強行扯下被告所戴之眼鏡，並丟摔至浴室毀損之，則
    被告手上既未持有眼鏡，絕無可能以該眼鏡卡傷或勾傷告訴
    人，且依告訴人驗傷單記載「左手臂抓傷、左中指挫傷併指
    甲下出血等傷害」，顯非眼鏡勾傷或刮傷所造成。
  (三)從當天錄音帶譯文可見，告訴人於警察到達前揭住處時，不
    但隻字未提其受傷一事，反而拿被告所寫之紙條請警察查證
    其上記載之公司等語，嗣陳志南支開警察帶警察下樓後，幾
    分鐘後告訴人最後才下樓，向警察陳稱其手受傷，陳志南也
    是帶警察下樓後，警員快離去前才知告訴人手流血，既然告
    訴人晚於被告從屋內出來見警察，則該段期間被告既不在場
    ，告訴人縱有受傷情事，亦與被告無涉。
  (四)告訴人指述當天一手抱著女兒，且其另一手被刮傷時有喊好
    痛，並被被告拖行4、5公尺等語，然從92年3 月29日當天第
    二捲錄音帶中，告訴人從來沒有喊痛的聲音，也沒有小孩哭
    叫聲及拖行4、5公尺等聲音存在，何況告訴人身材壯碩約70
    公斤、被告身材瘦小約40公斤，被告何能拖行告訴人4、5公
    尺，足見告訴人指訴不實等語。
二、經查：
  (一)證人即告訴人乙○○於本院具結證稱：伊與被告是姑嫂關係
    。92年3月29日下午1時15分左右，在臺北縣新店市○○街15
    巷12號2 樓住處，請被告寫上班公司白天聯絡方式，因為陳
    志南與被告的小孩是母親丙○○在照顧，伊是定居在美國，
    因父親過世剛好回來，那段時間陳志南與被告間發生很多事
    情，夫妻不是很和睦，是回來調解，那段時間被告白天出門
    都無法聯絡上，因此要被告留下手機或任何聯絡方式，伊左
    手拿被告寫的紙條，當時有點自言自語說這個給陳志南，被
    告就突然整個人撲上來搶奪紙條，被告用雙手緊抓住伊拿紙
    條的手，然後被告整個人往她的方向拖拉伊，伊另外一手抱
    小孩子，為了保護小孩子整個人就被被告這樣拖行，伊記得
    很痛，大叫好痛放手，被告手中拿著她的眼鏡整個勾住伊的
    手背，被告雙手拿著眼鏡整個抓住伊握住的手，因發生得太
    快了，伊沒有看清楚，不過想是被告開放式的金屬架勾住伊
    的手才會那麼痛。當天手受有左手中指挫傷，手背有刮傷，
    左手中指指甲蓋下面淤青之傷害，一部分是因被告跟伊搶手
    上的紙條，遭手上眼鏡所刮傷，另外一部分是被告雙手很緊
    捏住伊的手造成的伊手上的紙條有被搶走，被告轉身一撕就
    塞到嘴巴裡面去了。後來是伊先跟警察說要告被告傷害，警
    察才跟伊說要先去驗傷，然後半年內提出告訴。被告傷害伊
    的手是在警察來之前有一段時間，詳細幾分鐘無法記清楚。
    93年偵字6240號卷第165頁的詢問筆錄檢察官訊問時答以「
    左手抱小孩，右手被被告雙手握住」，不知是伊口誤，還是
    書記官記錯，伊確定是右手抱小孩，左手被被告抓住等語綦
    詳（見本院95年8月16日審判筆錄第2至6 頁），又告訴人關
    於當時右手抱小孩，左手拿紙條之情，除於93年8 月13日偵
    查中所述外（見93年度偵字第6240號卷第165 頁），於歷次
    偵審中之陳述均相同，告訴人稱當時是口誤等語，應堪採信
    。
  (二)證人鄭清貴於檢察官偵查時具結證述：伊自92年3 月間起任
    職於新店分局雙城派出所。92年3 月29日下午1、2點時線上
    巡邏接獲線上通報前往吉祥街15巷12號2 樓，伊按門鈴，告
    訴人來開門，伊問有何人報案，告訴人說沒有人報案，當時
    還有陳志南在場都說沒有事情，後來是被告出來說是她報案
    ，因為告訴人跟她搶紙條，她又把紙條搶回去了，伊到現場
    並沒有目擊發生爭執，告訴人有提到手受傷，伊有看告訴人
    傷口好像是手指甲流血，告訴人說是被告與她搶東西時受傷
    ，至於告訴人有無說被告拿東西傷她，伊不記得，被告也說
    是告訴人跟她搶紙條，導致眼鏡破裂，不過眼鏡是被告後來
    進入住處再拿出來的。當時三人都說暫不提告訴，伊也有告
    知六個月的告訴期間等語（見94年度偵續字第81號第93、94
    頁），並提出92年3 月29日當天之工作紀錄簿，其上記載「
    經前往瞭解為乙○○與甲○○因爭吵一張紙條，而據乙○○
    稱手指受傷，雙方因親屬關係不提告訴。」（見94年度偵續
    字第81號第97頁）。
  (三)按告訴人、證人之陳述有部分前後不符，或相互間有所歧異
    時，究竟何者為可採，法院仍得本其自由心證予以斟酌，非
    謂一有不符或矛盾，即應認其全部均為不可採信；尤其關於
    行為動機、手段及結果等之細節方面，告訴人之指陳，難免
    故予誇大，證人之證言，有時亦有予渲染之可能；然其基本
    事實之陳述，若果與真實性無礙時，則仍非不得予以採信。
    （最高法院74年度台上字第1599號判例要旨參照）。查告訴
    人與證人鄭清貴關於當天是何人來開門等細節雖證述不一，
    但關於當天被告有使力從告訴人手中取回紙條之行為，以及
    告訴人有受傷之基本事實，告訴人與證人鄭清貴之證詞則無
    二致，且與當日之工作紀錄簿之記載相符，自堪採信。又告
    訴人因此受有左手背抓傷、左中指挫傷併指甲下出血等傷害
    ，復有財團法人天主教耕莘醫院92年3 月29日診斷證明書（
    93年度偵字第6240號卷第33頁）、該醫院95年6月6日耕醫病
    歷字第0950060030號函所檢附之告訴人當日就診病歷資料附
    卷可考（見本院卷第62至65頁），且上開傷勢，亦與告訴人
    所述被告手持眼鏡雙手握住告訴人左手，使力往自己方向拉
    之情形相符。
  (四)被告提出92年3 月29日當天之現場錄音之錄音帶二卷，第一
    卷錄音帶A面全程播放時間約40分35秒，其中5.39秒至634.3
    3 秒錄製內容如譯文；634.33秒至730.64秒錄製內容為雜訊
    ，其中無語音；730.64秒以後無錄製內容，第一卷錄音帶B
    面，全程播放時間約40分35秒，無錄製內容，所使用之錄音
    機為PANASONIC  RQ-L131，長約13公分，錄音帶長約11公分
    ，此有內政部警政署刑事警察局94年5月17日刑鑑字第09400
    77390 號鑑定書及所附之照片在卷足憑（見94年度偵續字第
    81號卷第71至78頁），且其內容業據被告提出錄音帶譯文，
    並經檢察事務官勘驗，製有勘驗筆錄附卷可佐（見93年度偵
    字第6240號卷第90至99、204至270頁），又第二捲錄音帶亦
    是連續錄音且錄音內容與被告93年8月5日所提譯文內容相同
    ，但後段對話內容無法辨識之情，亦有93年12月31日檢察官
    勘驗筆錄及被告所提譯文在卷可稽（見93年度偵字第6240號
    卷第260、159至162 頁）。準此，被告是使用一般之錄音機
    錄下當天情形，其第一卷錄音帶A 面長約40分35秒，被告僅
    錄製730.64秒即約12分18秒，又告訴人於檢察官訊問時陳稱
    ：92年3月29日下午1點左右，被告搶回其原先所寫之紙條等
    語（見94年度偵續字第81號卷第51頁），被告於檢察官偵查
    時亦稱：92年3月29日中午1點左右，告訴人拉伊到樓中樓，
    並傷害伊等語（見94年度偵續字第81號卷第25頁），而被告
    所提議第二捲錄音帶之譯文，其上記載時間為92年3 月29日
    中午近2 時，且從第一卷錄音帶最後對話內容為「被告：皆
    福嘛！告訴人：什麼皆。陳志南：公司名稱給我寫在這！」
    ；第二捲錄音帶開始之對話內容為「告訴人：…這鞋子你這
    樣穿進來，妳沒看到我都脫在門口，妳穿這樣走這樣上來，
    小朋友他們滿地爬……」，是從前述二份譯文可知前後對話
    並不相連貫，顯見第一卷錄音帶與第二捲錄音帶之錄製，是
    有相隔一段時間，且僅靜態的對話內容，況有些部分也無法
    辨別當事人對話之內容，甚者被告於檢察官偵查時供稱：告
    訴人與陳志南共同毆打伊時，將伊眼鏡拔起摔掉，渠等毆打
    伊時，伊報警，在警察未到前，逼伊寫紙條等語（見94年度
    偵續一字第81號卷第14頁），則依被告所述，是在告訴人等
    毆打伊至伊寫紙條期間報警，然從第一卷錄音帶譯文中，也
    沒有被告報警之內容，故從此二捲錄音帶內容並無法窺見當
    天整個事情發生之全貌，因此錄音帶內容中無告訴人喊痛的
    聲音等，尚難據為被告有利之認定，且亦無從斷定被告取回
    紙條當時眼鏡不在被告手上，再者，從被告所提二捲錄音帶
    之譯文中，第一捲後段有被告在寫電話號碼及公司名稱之對
    話（見93年度偵字第6240號卷第97至99頁），第二捲中段有
    告訴人所述「妳過來這裡寫…過來！寫個地址看看……」等
    語（見93年度偵字第6240號卷第160 頁），堪認應有告訴人
    所述寫二次紙條之情事。
  (五)查被告於拿回其所交付之上開紙條之過程中，原應注意不要
    傷害到告訴人之身體，而依被告之智識程序及當時情形，又
    無不能注意之情事，竟疏未注意，致於取回紙條過程中，不
    慎以手及眼鏡，傷及告訴人，造成告訴人受有前揭傷害，被
    告之行為顯有過失，且其過失行為與告訴人之傷害結果間，
    具有相當因果關係，該當刑法過失傷害罪之構成要件。
  (六)綜上所述，本案事證已臻明確，被告之前揭犯行已堪認定，
    應予依法論科。
三、查被告行為後，刑法施行法已於95年6月14日增訂該法第1條
    之1 規定，並自95年7月1日施行，其將刑法分則所定罰金之
    貨幣單位均改為新臺幣，並分別提高為3 倍或30倍，又刑法
    第33條第5款關於罰金刑之規定、第41條第1項關於易科罰金
    折算標準之規定，均已於94年2月2日修正公布，並同自95年
    7月1日施行，而95年7月1日修正施行之刑法第2 條規定，係
    關於新舊法比較適用之準據法，其本身無關行為可罰性要件
    之變更，故於95年7月1日前揭法律修正施行後，如有涉及比
    較新舊法之問題，即應逕依修正後刑法第2條第1項規定，為
    「從舊從輕」之比較（參見最高法院95年度第8 次刑事庭會
    議決議意旨）。茲分述如下：
  (一)刑法分則編各罪所定罰金之貨幣單位原為銀元，且依修正前
    刑法第33條第5款規定，罰金刑為1銀元以上，而有關罰金倍
    數之調整及銀元與新台幣之折算標準，則定有「罰金罰鍰提
    高標準條例」及「現行法規所定貨幣單位折算新臺幣條例」
    ，除罰金以1銀元折算3元新臺幣外，並將72年6 月26日以前
    修正之刑法部分條文罰金數額提高10倍，其後修正者則不再
    提高倍數，修正後刑法第33條第5 款則將罰金刑提高為新臺
    幣1千元以上，並以百元計算之，且因刑法第33條第5款所定
    罰金貨幣單位既已改為新臺幣，刑法分則編各罪所定罰金之
    貨幣單位亦應配合修正為新臺幣，且考量刑法修正施行後，
    不再適用「現行法規所定貨幣單位折算新臺幣條例」，為使
    刑法分則編各罪所定罰金之最高數額與刑法修正前趨於一致
    ，爰增訂刑法施行法第1條之1規定，將刑法分則編各罪所定
    罰金之貨幣單位均改為新臺幣，並將72年6 月26日以前修正
    之刑法部分條文罰金數額提高為30倍，其後修正者則提高為
    3 倍，是以刑法分則編各罪所定罰金刑之最高數額，於上開
    規定修正後仍屬一致，並無不同，但其罰金刑之最低數額，
    則比修正前提高，自以修正前之規定對被告較為有利。
  (二)修正後刑法第41條第1 項前段關於得易科罰金之折算標準，
    由「得以1元以上3元以下折算1 日」，依修正前罰金罰鍰提
    高標準條例第2 條規定（現已刪除），就其原定數額提高為
    100倍折算1日，則最高應以銀元300元折算1日，經折算為新
    臺幣後，應以新臺幣900元折算為1日，提高為「以新臺幣1
    千元、2千元或3千元折算1 日」，並刪除「因身體、教育、
    職業、家庭之關係或其他正當事由，執行顯有困難」之條件
    ，是以修正前關於易科罰金之折算標準金額較低，自係對被
    告較為有利。
  (三)準此而論，經綜合比較新舊法結果，應以修正前刑法對被告
    較為有利，自應依刑法第2條第1項前段規定，適用行為時之
    修正前刑法。
四、核被告所為，係犯修正前刑法第284條第1項前段之過失傷害
    罪。爰審酌被告因一時疏忽，造成告訴人受傷，又事後矢口
    否認犯行，態度不佳，且迄未與告訴人達成和解，但告訴人
    受傷之程度尚屬輕微等一切情狀，量處如主文所示之刑，並
    依修正前刑法第41條第1 項前段規定，諭知易科罰金之折算
    標準。
據上論斷，應依刑事訴訟法第452條、第299條第1 項前段，修正
後刑法第2條第1項前段、修正前刑法第284條第1項前段、第41條
第1項前段，罰金罰鍰提高標準條例第1條前段、修正前同條例第
2條，現行法規所定貨幣單位折算新臺幣條例第2條，判決如主文
。
本案經檢察官陳淑雲到庭執行職務。
中    華    民    國    95    年    8     月    30    日
                  刑事第五庭審判長法  官  黃程暉
                                  法  官  李宜娟
                                  法  官  賴秀蘭
以上正本證明與原本無異。
如不服本判決，應於判決送達後10日內，向本院提出上訴狀。
                                  書記官  陳惠娟
中    華    民    國    95    年    9     月    6     日
附錄：本案論罪科刑法條全文
刑法第284條：
因過失傷害人者，處6月以下有期徒刑、拘役或5百元以下罰金，
致重傷者，處1年以下有期徒刑、拘役或5百元以下罰金。
從事業務之人，因業務上之過失傷害人者，處1 年以下有期徒刑
、拘役或1千元以下罰金，致重傷者，處3年以下有期徒刑、拘役
或2千元以下罰金。


司法院資訊處製作；財團法人民間司法改革基金會備份。
